臺灣高等法院刑事判決　　　　　　　 95年度交上易字第347號
上　訴　人　臺灣臺北地方法院檢察署檢察官
被　　　告　甲○○
上列上訴人因被告過失傷害案件，不服臺灣臺北地方法院95年度
交易字第701號，中華民國95年11月17 日第一審判決（起訴案號
：臺灣臺北地方法院檢察署95年度偵字第1716 8號），提起上訴
，本院判決如下：
    主  文
上訴駁回。
    事  實
一、甲○○於民國95年1月31日中午12時10分，駕駛車牌號碼2Ｒ
    －5919號自用小客車，沿臺北市中山區○○○○道由南往北
    方向行駛，途經第108 號燈桿處時，本應注意車前狀況，隨
    時採取必要之安全措施，且依當時天候晴朗、日間有自然光
    線、路面乾燥且無缺陷、無障礙物、視距良好等情狀，並無
    不能注意之情事，竟疏未注意保持行車安全距離，不慎以其
    前車頭自後追撞同向前方由乙○○所駕駛之車牌號碼4189－
    ＥＧ號自用小客車後車尾，乙○○所駕駛之前開車輛再往前
    推撞曹侯品所駕駛之車牌號碼9561－ＨＱ號自用小客車後車
    尾，致乙○○受有頭部外傷併腦震盪、頸部扭傷、右膝挫傷
    等傷害。於同日下午2 時許，員警前往現場處理時，甲○○
    向處理之員警承認肇事自首而接受裁判。
二、案經乙○○訴由臺北市政府警察局中山分局函送臺灣臺北地
    方法院檢察署（下稱臺北地檢署）檢察官偵查起訴。
    理  由
一、證據之認定：
    上開事實一之部分，業據告訴人乙○○於警詢及檢察官偵查
    中指訴綦詳（臺北地檢署95年度他字第4156號卷第19、20頁
    及95年度偵字第17168號卷第5、6 頁參照），並有道路交通
    事故現場圖、交通事故談話紀錄表、補充資料表、調查報告
    表及現場照片等件在卷可稽（同上他字卷第26頁至第30頁及
    第34頁至第36頁參照），而告訴人乙○○確係因本件事故受
    有頭部外傷並腦震盪、頸部扭傷及右膝挫傷等傷害，亦有馬
    偕紀念醫院分別於95年1 月31日及95年3月3日出具之診斷證
    明書各1份在卷足憑（原審95年11月3日審判筆錄後附及同上
    他字卷第6 頁參照，至於被告主張急診時告訴人只有右膝挫
    傷云云，惟查急診時間匆促，只發現右膝挫傷，未發現其他
    之傷害自是常情，並不能認為診斷書所載之其他傷害非車禍
    所致。），是被告甲○○之行為與告訴人所受傷害間，自有
    相當因果關係，此情已足認定。且按汽車在同一車道行駛時
    ，除擬超越前車外，後車與前車之間應保持隨時可以煞停之
    距離，而駕駛人應注意車前狀況，隨時採取必要安全措施，
    道路交通安全規則第94條第1項、第3項定有明文。被告為考
    領駕照之駕駛人，對此自應知悉，而本件復無其於肇事時有
    不能注意之證據，足證被告疏未注意及此，確有過失行為，
    臺北市政府警察局交通警察大隊對於本件道路交通事故所為
    之初步分析研判亦同此見解，有該隊所出具之道路交通事故
    初步分析研判表1紙在卷可參（同上偵字卷第8頁參照）。且
    被告亦對上開事實於原審95年11月3 日原審及本院審理時供
    承不諱（原審當日審判筆錄參照），是依(一)告訴人乙○○之
    指述、(二)道路交通事故現場圖、交通事故談話紀錄表、補充
    資料表、現場照片、(三)馬偕紀念醫院診斷證明書2 紙及(四)臺
    北市政府警察局交通警察大隊道路交通事故初步分析研判表
    1 紙等補強證據已足資擔保被告於本院審理中所為之上開任
    意性自白具有相當程度之真實性，而得確信被告前述自白之
    犯罪事實確屬真實，從而依刑事訴訟法第156條第1項及同條
    第2 項規定，自得依被告前述自白及該補強證據認定被告確
    有為前述過失傷害之犯行，本件事證明確，被告之犯行堪以
    認定。
二、論罪科刑之法律適用：
  (一)按行為後法律有變更者，適用行為時之法律，但行為後之法
    律有利於行為人者，適用最有利於行為人之法律，刑法第 2
    條第1 項定有明文，被告行為後，如附表所示關於本件被告
    論罪科刑所應適用之刑法條文，業於94年2月2日修正公布，
    且依刑法施行法第10條之1規定，於95年7 月1日生效施行，
    經如附表所示個別比較新舊法及依最高法院24年上字第4634
    號判例就罪刑有關之一切情形綜其全部之結果而為比較後，
    仍以適用95年7月1日修正施行前如附表所示關於被告論罪科
    刑所應適用之刑法條文規定較有利於行為人，是依前開說明
    ，自應適用95年7月1日修正施行前如附表所示關於被告論罪
    科刑所應適用之刑法條文規定處斷。
  (二)核被告甲○○所為，係犯修正前刑法第284條第1項前段之過
    失傷害罪。又被告於肇事後，俟員警前往現場處理時，被告
    在場並承認為肇事者，有臺北市○○○○○道路交通事故肇
    事人自首情形紀錄表1 紙在卷足憑，係對於未發覺之犯罪，
    表示願接受裁判之意，依修正前刑法第62條前段自首之規定
    ，減輕其刑。
  (三)原審適用刑法第2條第1項，修正前刑法第284條第1項前段、
    第41條第1 項前段、第62條前段，罰金罰鍰提高標準條例第
    1條前段，修正前罰金罰鍰提高標準條例第2條，現行法規所
    定貨幣單位折算新臺幣條例第2 條爰審酌被告犯罪之手段、
    所生危害，及犯罪後尚能坦承犯行、知所悔悟等一切情狀，
    量處拘役50日。又被告行為時之易科罰金折算標準，修正前
    罰金罰鍰提高標準條例第2 條前段（現已刪除）規定，就其
    原定數額提高為100倍折算1日，則被告行為時之易科罰金折
    算標準，應以銀元300元折算1日，經折算為新臺幣後，應以
    新臺幣900元折算為1日。惟95年7月1日修正施行之刑法第41
    條第1項前段則規定：「犯最重本刑為5年以下有期徒刑以下
    之刑之罪，而受6 個月以下有期徒刑或拘役之宣告者，得以
    新臺幣1,000元、2,000元或3,000元折算1日，易科罰金。」
    ，比較修正前後之易科罰金折算標準，以95年7月1日修正公
    布施行前之規定，較有利於被告，亦應適用修正前刑法第41
    條第1項前段規定，定其易科罰金之折算標準。
二、經核原審認事用法均無不合，審酌刑法第57條各款情形後之
    量刑亦稱適當，檢察官上訴以：
    (一)被告造成告訴人頭部外傷併腦震盪、頸部扭傷、右膝挫傷
      等傷害，其中頸部扭傷使告訴人必須長期配戴頸以為固定
      ，防止傷情惡化，致告訴人半年有餘無法進行工作，是被
      告對告訴人之危害不得謂不大。
    (二)被告雖坦承犯行，卻對告訴人之傷勢置之不理，原審謂其
      知所悔改，顯為不實。
    (三)綜上，原審判決對被告僅判處拘役50日，顯失之過寬，難
      謂允當。
    惟查：原審量刑已審酌告訴人之傷勢，其量刑亦稱適當，且
    曾聲請調解，有調解不成立證明書附卷可查，並非對告訴人
    之傷勢置之不理，是檢察官之上訴，核無理由，應予以駁回
    。
據上論斷，應依刑事訴訟法第368條，判決如主文。
本案經檢察官劉斐玲到庭執行職務。
中　　華　　民　　國　　96　　年　　2　　月　　15　 　日
　　　　　　　　　    交通法庭審判長法　官  張連財
　　　　　　　　　　　　　　　　    法　官  林明俊
　　　　　　　 　 　　　　　　　　　法　官  楊照男
以上正本證明與原本無異。
不得上訴。
                                    書記官  陳秋雄
中　　華　　民　　國　　96　　年　　2　　月　　15　 　日
附錄：本案論罪科刑法條全文
附表
┌────────┬────────┬────────┬────────┐
│規定名稱        │修正前規定      │修正後規定      │新舊法個別比較結│
│                │                │                │論與理由        │
├────────┼────────┼────────┼────────┤
│刑法第二百八十四│法定刑中罰金數額│依刑法施行法第一│適用舊法（仍依罰│
│條（論罪科刑法條│以銀元計算。    │之一條規定，法定│金罰鍰提高標準條│
│）              │提高法定刑中罰金│刑中罰金數額改以│例第一條規定提高│
│                │數額二倍至十倍。│新臺幣計算。    │法定刑中罰金數額│
│                │                │提高法定刑中罰金│十倍）          │
│                │                │數額至三十倍。  │新法並無較有利於│
│                │                │                │被告（況倘於個案│
│                │                │                │中宣告罰金刑時，│
│                │                │                │依修正前刑法第三│
│                │                │                │十三條第五款規定│
│                │                │                │，罰金最低額可為│
│                │                │                │銀元一元（即新臺│
│                │                │                │幣三元），然依修│
│                │                │                │正後刑法第三十三│
│                │                │                │條第五款規定，罰│
│                │                │                │金最低額則為新臺│
│                │                │                │幣一千元，此時修│
│                │                │                │正後之規定顯較不│
│                │                │                │利於被告）。    │
├────────┼────────┼────────┼────────┤
│刑法第六十二條  │對於未發覺之罪自│對於未發覺之罪自│適用舊法        │
│自首            │首而受裁判者，減│首而受裁判者，得│舊法時自首為必減│
│                │輕其刑。但有特別│減輕其刑。但有特│輕其刑，新法則改│
│                │規定者，依其規定│別規定者，依其規│為得減輕其刑，新│
│                │                │定              │法較不利於被告。│
├────────┴────────┴────────┴────────┤
│結論：就罪刑有關之一切情形，綜其全部之結果而為比較後，應一律適用舊法。│
└───────────────────────────────────┘
附錄本案論罪科刑法條全文：
中華民國刑法第284條
因過失傷害人者，處六月以下有期徒刑、拘役或五百元以下罰金
，致重傷者，處一年以下有期徒刑、拘役或五百元以下罰金。
從事業務之人，因業務上之過失傷害人者，處一年以下有期徒刑
、拘役或一千元以下罰金，致重傷者，處三年以下有期徒刑、拘
役或二千元以下罰金。
